---
title: "Exercícios Computacionais"
author: "Guilherme Pazian"
date: "15 de março de 2018"
output: html_document
---


```{r mensage=FALSE,warning=FALSE}

```


#2 
###(referente à série $A_{10}$:Índice de Custo de Vida no Município de São Paulo; observações mensais de janeiro de 1970 a junho de 1980)

```{r}
M_ICV <- read.csv("ICV.csv")
head(M_ICV)
ts_M_ICV <- ts(M_ICV$ICV,start = 1970,frequency = 12)
work <- "ts_M_ICV"
print(ts_M_ICV)

```

##a)
Não
```{r}
ts.plot(ts_M_ICV)

```

Note pelo gráfico acima que a série não é estacionária.
##b)
Não
```{r}
#primeira diferenciação

dif_ts_M_ICV <- diff(ts_M_ICV)

ts.plot(dif_ts_M_ICV)

append(work,"dif_ts_M_ICV")
```

Note pelo gráfico acima que a série das diferenças de ordem 1 não é estacionária.

##c)
Não
```{r}
#segunda diferenciação

dif2_ts_M_ICV <- diff(ts_M_ICV,differences = 2)

ts.plot(dif2_ts_M_ICV)

append(work,"dif2_ts_M_ICV")
```

Note pelo gráfico acima que a série das diferenças de ordem 2 não é estacionária.

#3 
###(referente à série $A_7$ (a): Temperatura (ºC) ao meio dia, na cidade de São Paulo; observações diárias de 1ºde janeiro a 31 de dezembro de 1997)

```{r}
#abra o arquivo na url "https://www.ime.usp.br/~pam/temperatura.xls" o salve em formato .xls e .csv na pasta de trabalho


```

```{r}
atm_temp_data <- read.csv("Atmosfera.csv")
head(atm_temp_data)
nrow(atm_temp_data)
#View(atm_temp_data)
ts_atm_temp_data <- ts(atm_temp_data$temperatura,start = c(1997,1,1),frequency = 365)
work <- "atm_temp_data"
print(ts_atm_temp_data)

```

##a)
Não
```{r}
ts.plot(ts_atm_temp_data)

```

Note pelo gráfico acima que a série não é estacionária.
##b)
Não
```{r}
#primeira diferenciação

dif_ts_atm_temp_data <- diff(ts_atm_temp_data)

ts.plot(dif_ts_atm_temp_data)

append(work,"dif_ts_atm_temp_data")
```

Note pelo gráfico acima que a série das diferenças de ordem 1 embora pareça flutuar aleatóricamente ao redor de uma média (neste caso parece razoável conjecturar que $\mu$ = 0), percebemos uma diferença na variabilidade dos dados conforme o tempo, portanto a série das diferenças não parece ser estacionária.


```{r}
#segunda diferenciação

dif2_ts_atm_temp_data <- diff(ts_atm_temp_data,differences = 2)

ts.plot(dif2_ts_atm_temp_data)

append(work,"dif2_ts_atm_temp_data")
```

Note pelo gráfico acima que a série das diferenças de ordem 2 parece não ser estacionária, uma vez que a variabilidade dos dados parece mudar ao longo do tempo. Note que o mesmo comportamento observado no gráfico das diferenças de ordem 1 estão presentes nesta série.



#4 
###(referente à série $A_{5}$ (Energia): Valores mensais do consumo de energia elétrica no estado do Espírito Santo, de janeiro de 1968 a setembro de 1979)


```{r}
#abra o arquivo na url "https://www.ime.usp.br/~pam/ENERGIA.XLS" o salve em formato .xls e .csv na pasta de trabalho


```

```{r}
energia_data <- read.csv("ENERGIA.csv")
head(energia_data)
nrow(energia_data)
#View(atm_temp_data)
ts_energia_data <- ts(energia_data$Energia,start = c(1968,1),end = c(1979,9) ,frequency = 12)
work <- "ts_energia_data"
print(ts_energia_data)

```


##a)
Não,sim.
```{r}
ts.plot(ts_energia_data)

```

Note pelo gráfico acima que a série não é estacionária e parece apresentar uma tendencia aproximadamente exponencial positiva.
##b)
Não
```{r}
#primeira diferenciação

dif_ts_energia_data <- diff(ts_energia_data)

ts.plot(dif_ts_energia_data)

append(work,"dif_ts_energia_data")
```

Note pelo gráfico acima que a série das diferenças de ordem 1 embora pareça flutuar aleatóricamente ao redor de uma média (neste caso parece razoável conjecturar que $\mu$ = 0), percebemos uma diferença na variabilidade dos dados conforme o tempo, portanto a série das diferenças não parece ser estacionária.


```{r}
#segunda diferenciação

dif2_ts_energia_data <- diff(ts_energia_data,differences = 2)

ts.plot(dif2_ts_energia_data)

append(work,"dif2_ts_energia_data")
```

Note pelo gráfico acima que a série das diferenças de ordem 2 parece não ser estacionária, uma vez que a variabilidade dos dados parece mudar ao longo do tempo. Note que o mesmo comportamento observado no gráfico das diferenças de ordem 1 estão presentes nesta série.

##c)
Não
```{r}
log_ts_energia_data <- log(ts_energia_data)

ts.plot(log_ts_energia_data)
```
Note pelo gráfico acima que a série não é estacionária e parece apresentar uma tendencia aproximadamente linear positiva.

##d)
Não
```{r}
dif_log_ts_energia_data <- diff(log_ts_energia_data)

ts.plot(dif_log_ts_energia_data)
```

Note pelo gráfico acima que a série das diferenças de ordem 1 do log da série "Energia" embora pareça flutuar aleatóricamente ao redor de uma média (neste caso parece razoável conjecturar que $\mu$ = 0), percebemos uma diferença na variabilidade dos dados conforme o tempo (embora seja aparententemente menor em relação à variabilidade apresentada na diferença de ordem 1  da série original), portanto a série das diferenças não parece ser estacionária.


#5 
###(referente à série $A_{9}$ (D-PETRO): Preços diários das ações da Petrobrás PN, de 03/01/1995 a 27/12/2000)


```{r}
#acesse os dados atravez da url "https://www.ime.usp.br/~pam/D-PETRO" copie e cole os dados em um arquivo .txt na pasta de trabalho


```

```{r}
D_Petro <- read.csv("D-PETRO.txt",header = FALSE)
head(D_Petro)
nrow(D_Petro)
#View(atm_temp_data)
ts_D_Petro <- ts(D_Petro ,start = c(1995,03,01),end = c(2000,27,12) ,frequency =365)
work <- "ts_D_Petro"
print(ts_D_Petro)

```


##a)
Não,sim.
```{r}
ts.plot(ts_energia_data)

```

Note pelo gráfico acima que a série não é estacionária e parece apresentar uma tendencia aproximadamente exponencial positiva.
##b)
Não
```{r}
#primeira diferenciação

dif_ts_energia_data <- diff(ts_energia_data)

ts.plot(dif_ts_energia_data)

append(work,"dif_ts_energia_data")
```

Note pelo gráfico acima que a série das diferenças de ordem 1 embora pareça flutuar aleatóricamente ao redor de uma média (neste caso parece razoável conjecturar que $\mu$ = 0), percebemos uma diferença na variabilidade dos dados conforme o tempo, portanto a série das diferenças não parece ser estacionária.


```{r}
#segunda diferenciação

dif2_ts_energia_data <- diff(ts_energia_data,differences = 2)

ts.plot(dif2_ts_energia_data)

append(work,"dif2_ts_energia_data")
```

Note pelo gráfico acima que a série das diferenças de ordem 2 parece não ser estacionária, uma vez que a variabilidade dos dados parece mudar ao longo do tempo. Note que o mesmo comportamento observado no gráfico das diferenças de ordem 1 estão presentes nesta série.

##c)
Não
```{r}
log_ts_energia_data <- log(ts_energia_data)

ts.plot(log_ts_energia_data)
```
Note pelo gráfico acima que a série não é estacionária e parece apresentar uma tendencia aproximadamente linear positiva.

##d)
Não
```{r}
dif_log_ts_energia_data <- diff(log_ts_energia_data)

ts.plot(dif_log_ts_energia_data)
```

Note pelo gráfico acima que a série das diferenças de ordem 1 do log da série "Energia" embora pareça flutuar aleatóricamente ao redor de uma média (neste caso parece razoável conjecturar que $\mu$ = 0), percebemos uma diferença na variabilidade dos dados conforme o tempo (embora seja aparententemente menor em relação à variabilidade apresentada na diferença de ordem 1  da série original), portanto a série das diferenças não parece ser estacionária.


