---
title: "Exercícios Computacionais"
author: "Guilherme Pazian"
date: "15 de março de 2018"
output: html_document
---


```{r mensage=FALSE,warning=FALSE}
#pacotes utilizados
pacotes <- c("moments","ggplot2")
install.packages(pacotes)
```
```{r}
#funções utilizadas

library(moments)
  Descritivas <- function (x) data.frame(media = mean(x),variancia = var(x),"desvio padrao" = sd(x),"Coeficinte Assimetria" = moments::skewness(x),"Curtose" = moments::kurtosis(x), "1ºquartil" = quantile(x,probs = .25),"2ºquartil (mediana)" = quantile(x,probs = .5),"3ºquartil" = quantile(x,probs = .75),"Mínimo" = min(x),"máximo" = max(x))
```


#2 
###(referente à série $A_{10}$:Índice de Custo de Vida no Município de São Paulo; observações mensais de janeiro de 1970 a junho de 1980)

```{r}
M_ICV <- read.csv("ICV.csv")
head(M_ICV)
ts_M_ICV <- ts(M_ICV$ICV,start = 1970,frequency = 12)
work <- "ts_M_ICV"
print(ts_M_ICV)

```

##a)
Não
```{r}
ts.plot(ts_M_ICV)

```

Note pelo gráfico acima que a série não é estacionária.
##b)
Não
```{r}
#primeira diferenciação

dif_ts_M_ICV <- diff(ts_M_ICV)

ts.plot(dif_ts_M_ICV)

append(work,"dif_ts_M_ICV")
```

Note pelo gráfico acima que a série das diferenças de ordem 1 não é estacionária.

##c)
Não
```{r}
#segunda diferenciação

dif2_ts_M_ICV <- diff(ts_M_ICV,differences = 2)

ts.plot(dif2_ts_M_ICV)

append(work,"dif2_ts_M_ICV")
```

Note pelo gráfico acima que a série das diferenças de ordem 2 não é estacionária.

#3 
###(referente à série $A_7$ (a): Temperatura (ºC) ao meio dia, na cidade de São Paulo; observações diárias de 1ºde janeiro a 31 de dezembro de 1997)

```{r}
#abra o arquivo na url "https://www.ime.usp.br/~pam/temperatura.xls" o salve em formato .xls e .csv na pasta de trabalho


```

```{r}
atm_temp_data <- read.csv("Atmosfera.csv")
head(atm_temp_data)
nrow(atm_temp_data)
#View(atm_temp_data)
ts_atm_temp_data <- ts(atm_temp_data$temperatura,start = c(1997,1,1),frequency = 365)
work <- "atm_temp_data"
print(ts_atm_temp_data)

```

##a)
Não
```{r}
ts.plot(ts_atm_temp_data)

```

Note pelo gráfico acima que a série não é estacionária.
##b)
Não
```{r}
#primeira diferenciação

dif_ts_atm_temp_data <- diff(ts_atm_temp_data)

ts.plot(dif_ts_atm_temp_data)

append(work,"dif_ts_atm_temp_data")
```

Note pelo gráfico acima que a série das diferenças de ordem 1 embora pareça flutuar aleatóricamente ao redor de uma média (neste caso parece razoável conjecturar que $\mu$ = 0), percebemos uma diferença na variabilidade dos dados conforme o tempo, portanto a série das diferenças não parece ser estacionária.


```{r}
#segunda diferenciação

dif2_ts_atm_temp_data <- diff(ts_atm_temp_data,differences = 2)

ts.plot(dif2_ts_atm_temp_data)

append(work,"dif2_ts_atm_temp_data")
```

Note pelo gráfico acima que a série das diferenças de ordem 2 parece não ser estacionária, uma vez que a variabilidade dos dados parece mudar ao longo do tempo. Note que o mesmo comportamento observado no gráfico das diferenças de ordem 1 estão presentes nesta série.



#4 
###(referente à série $A_{5}$ (Energia): Valores mensais do consumo de energia elétrica no estado do Espírito Santo, de janeiro de 1968 a setembro de 1979)


```{r}
#abra o arquivo na url "https://www.ime.usp.br/~pam/ENERGIA.XLS" o salve em formato .xls e .csv na pasta de trabalho


```

```{r}
energia_data <- read.csv("ENERGIA.csv")
head(energia_data)
nrow(energia_data)
#View(atm_temp_data)
ts_energia_data <- ts(energia_data$Energia,start = c(1968,1),end = c(1979,9) ,frequency = 12)
work <- "ts_energia_data"
print(ts_energia_data)

```


##a)
Não,sim.
```{r}
ts.plot(ts_energia_data)

```

Note pelo gráfico acima que a série não é estacionária e parece apresentar uma tendencia aproximadamente exponencial positiva.
##b)
Não
```{r}
#primeira diferenciação

dif_ts_energia_data <- diff(ts_energia_data)

ts.plot(dif_ts_energia_data)

append(work,"dif_ts_energia_data")
```

Note pelo gráfico acima que a série das diferenças de ordem 1 embora pareça flutuar aleatóricamente ao redor de uma média (neste caso parece razoável conjecturar que $\mu$ = 0), percebemos uma diferença na variabilidade dos dados conforme o tempo, portanto a série das diferenças não parece ser estacionária.


```{r}
#segunda diferenciação

dif2_ts_energia_data <- diff(ts_energia_data,differences = 2)

ts.plot(dif2_ts_energia_data)

append(work,"dif2_ts_energia_data")
```

Note pelo gráfico acima que a série das diferenças de ordem 2 parece não ser estacionária, uma vez que a variabilidade dos dados parece mudar ao longo do tempo. Note que o mesmo comportamento observado no gráfico das diferenças de ordem 1 estão presentes nesta série.

##c)
Não
```{r}
log_ts_energia_data <- log(ts_energia_data)

ts.plot(log_ts_energia_data)
```
Note pelo gráfico acima que a série não é estacionária e parece apresentar uma tendencia aproximadamente linear positiva.

##d)
Não
```{r}
dif_log_ts_energia_data <- diff(log_ts_energia_data)

ts.plot(dif_log_ts_energia_data)
```

Note pelo gráfico acima que a série das diferenças de ordem 1 do log da série "Energia" embora pareça flutuar aleatóricamente ao redor de uma média (neste caso parece razoável conjecturar que $\mu$ = 0), percebemos uma diferença na variabilidade dos dados conforme o tempo (embora seja aparententemente menor em relação à variabilidade apresentada na diferença de ordem 1  da série original), portanto a série das diferenças não parece ser estacionária.


#5 
###(referente à série $A_{9}$ (D-PETRO): Preços diários das ações da Petrobrás PN, de 03/01/1995 a 27/12/2000)


```{r}
#acesse os dados atravez da url "https://www.ime.usp.br/~pam/D-PETRO" copie e cole os dados em um arquivo .txt na pasta de trabalho


```

```{r}
D_Petro <- read.csv("D-PETRO.txt",header = FALSE)
head(D_Petro)
nrow(D_Petro)
#View(atm_temp_data)
ts_D_Petro <- ts(D_Petro ,start = c(1995,03,01),end = c(2000,27,12) ,frequency =365)
work <- "ts_D_Petro"
print(head(ts_D_Petro))

```


##a)
Não parece estacionária. Sim, parece apresentar tendencia (local).


```{r}
ts.plot(ts_D_Petro)

```

Note pelo gráfico acima que a série não é estacionária e parece apresentar tendencias locais.
##b)
Não parece estacionária.
```{r}
#primeira diferenciação

dif_ts_D_Petro <- diff(ts_D_Petro)

ts.plot(dif_ts_D_Petro)

append(work,"dif_ts_D_Petro")
```

Note pelo gráfico acima que a série das diferenças de ordem 1 embora pareça flutuar aleatóricamente (a menos de alguns pontos) ao redor de uma média (neste caso parece razoável conjecturar que $\mu$ = 0), percebemos uma diferença na variabilidade dos dados conforme o tempo, portanto a série das diferenças não parece ser estacionária.


```{r}
#segunda diferenciação

dif2_ts_D_Petro <- diff(ts_D_Petro,differences = 2)

ts.plot(dif2_ts_D_Petro)

append(work,"dif2_ts_D_Petro")
```

Note pelo gráfico acima que a série das diferenças de ordem 2 parece não ser estacionária, uma vez que a variabilidade dos dados parece mudar ao longo do tempo. Note que o mesmo comportamento observado no gráfico das diferenças de ordem 1 estão presentes nesta série.

##c)
Não
```{r}
log_ts_D_Petro <- log(ts_D_Petro)

ts.plot(log_ts_D_Petro)
```
Note pelo gráfico acima que a série não é estacionária e parece apresentar tendencias locais.

##d)
Não
```{r}
dif_log_ts_D_Petro <- diff(log_ts_D_Petro)

ts.plot(dif_log_ts_D_Petro)
```

Note pelo gráfico acima que a série das diferenças de ordem 1 do log da série "D-Petro" embora pareça flutuar aleatóricamente ao redor de uma média (neste caso parece razoável conjecturar que $\mu$ = 0), percebemos uma diferença na variabilidade dos dados conforme o tempo, portanto a série das diferenças não parece ser estacionária.


#6 
###(referente à série $A_{9}$ (d) (M-IBV): Índice mensal da Bolsa de Valores de São Paulo, de junho de 1994 a agosto de 2001)


```{r}
#acesse os dados atravez da url "https://www.ime.usp.br/~pam/M-IBV-SP" copie e cole os dados em um arquivo .txt na pasta de trabalho


```

```{r}
M_IBV <- read.csv("M-IBV.txt",header = FALSE,sep = "\t")
colnames(M_IBV) <- c("SEP","IBOV","B3","CBOND")
head(M_IBV)
nrow(M_IBV)

ts_M_IBV <- ts(M_IBV$IBOV ,start = c(1994,06),end = c(2001,08) ,frequency = 12)
work <- "ts_M_IBV"
print(head(ts_M_IBV))

```


##a)
Não parece estacionária. Sim, parece apresentar tendencia (local).


```{r}
ts.plot(ts_M_IBV)

```

Note pelo gráfico acima que a série não é estacionária e parece apresentar tendencias locais.
##b)
Não parece estacionária.
```{r}
#primeira diferenciação

dif_ts_M_IBV <- diff(ts_M_IBV)

ts.plot(dif_ts_M_IBV)

append(work,"dif_ts_M_IBV")
```

Note pelo gráfico acima que a série das diferenças de ordem 1 apresenta uma diferença na variabilidade dos dados conforme o tempo, portanto a série das diferenças não parece ser estacionária.


```{r}
#segunda diferenciação

dif2_ts_M_IBV <- diff(ts_M_IBV,differences = 2)

ts.plot(dif2_ts_M_IBV)

append(work,"dif2_ts_M_IBV")
```

Note pelo gráfico acima que a série das diferenças de ordem 2 parece não ser estacionária, uma vez que a variabilidade dos dados parece mudar ao longo do tempo. Note que o mesmo comportamento observado no gráfico das diferenças de ordem 1 estão presentes nesta série.

##c)
Não
```{r}
log_ts_M_IBV <- log(ts_M_IBV)

ts.plot(log_ts_M_IBV)
```
Note pelo gráfico acima que a série não é estacionária e parece apresentar tendencias locais.

##d)
Não
```{r}
dif_log_ts_M_IBV <- diff(log_ts_M_IBV)

ts.plot(dif_ts_M_IBV)
```

Note pelo gráfico acima que a série das diferenças de ordem 1 do log da série "M-IBV" embora pareça flutuar aleatóricamente ao redor de uma média (neste caso parece razoável conjecturar que $\mu$ = 0), percebemos uma diferença na variabilidade dos dados conforme o tempo, portanto a série das diferenças não parece ser estacionária.

#7 
###(referente à série $A_{9}$ (c) (D-BANESPA) : Preços diários das ações do Banespa PN, de 03/01/1995 a 27/12/2000)


```{r}
#acesse os dados atravez da url "https://www.ime.usp.br/~pam/D-BANESPA" copie e cole os dados em um arquivo .txt na pasta de trabalho


```

```{r}
D_Banespa <- read.csv("D-BANESPA.txt",header = FALSE,sep = "\t")
head(D_Banespa)
nrow(D_Banespa)

ts_D_Banespa <- ts(D_Banespa ,start = c(1995,01,03),frequency = 252)
length(ts_D_Banespa)
work <- "ts_D_Banespa"
print(head(ts_D_Banespa))
```

```{r}
#gráfico da série
end(ts_D_Banespa)
start(ts_D_Banespa)
frequency(ts_D_Banespa)
ts.plot(ts_D_Banespa)
```

```{r}
#grafico dos logs
log_ts_D_Banespa <- log(ts_D_Banespa)

ts.plot(log_ts_D_Banespa)
```
```{r}
#retorno dos logs (log-retorno)

log_retorno_D_Banespa <- diff(log_ts_D_Banespa)
length(log_retorno_D_Banespa)

ts.plot(log_retorno_D_Banespa)
```

###a)

```{r}

Descritivas(as.vector(log_retorno_D_Banespa))
summary(log_retorno_D_Banespa)
```
##b)


Qual dos gráficos abaixo estão certos??

```{r}
library(ggplot2)
ggplot(data=as.data.frame(log_retorno_D_Banespa)) + geom_histogram(aes(x= V1,y = ..count../sum(..count..)),bins = 50) + stat_function(fun = dnorm,color="red",args=list(mean=mean(as.vector(data$x)),sd=sd(as.vector(data$x)))) + xlim(-.35,+.35) 

```

```{r}
library(ggplot2)
ggplot(data=as.data.frame(log_retorno_D_Banespa)) + geom_histogram(aes(x= V1,y = ..density..),bins = 50) + stat_function(fun = dnorm,color="red",args=list(mean=mean(as.vector(data$x)),sd=sd(as.vector(data$x)))) + xlim(-.35,+.35) 

```

```{r}
library(ggplot2)
ggplot(data=as.data.frame(log_retorno_D_Banespa)) + geom_histogram(aes(x=V1,y = ..count../sum(..count..)),bins = 50)
```

```{r}
library(ggplot2)
ggplot(data=as.data.frame(log_retorno_D_Banespa)) + geom_histogram(aes(x=V1,y = ..density..),bins = 50)

```

De qualquer maneira a distribuição da série parece ser lptocurtica, ou seja tem caldas mais leves que a distribuição normal e apresenta um "afinamento" maior em relação à distribuição normal.


##c)

```{r}
length(log_retorno_D_Banespa) - 5*252

n <- length(log_retorno_D_Banespa)/252
n
sum(log_retorno_D_Banespa)/n


(252-4)/252 #faltaram 4 dias para formar 6 anos
sum(log_retorno_D_Banespa)/5.9

pregoes <- sum(245,248,249,246,246,248)
pregoes #de 1995 até 2000 site do bovespa

length(log_retorno_D_Banespa)

length(log_retorno_D_Banespa) - pregoes

sum(log_retorno_D_Banespa)/6

prod(1+diff(ts_D_Banespa)/ts_D_Banespa) -1

```
A resposta do livro é simplesmente dividir a soma dos retornos por 6 `r sum(log_retorno_D_Banespa)/6`


##d)


```{r}
prod(1+diff(ts_D_Banespa)/ts_D_Banespa) * 10000
sum(diff(ts_D_Banespa)/ts_D_Banespa)


10000*(as.double(D_Banespa[nrow(D_Banespa),1]) - as.double(D_Banespa[1,1]))/as.double(D_Banespa[1,1])

10000*(sum(diff(ts(D_Banespa))))

(1+mean(log_retorno_D_Banespa))^1499
prod(1+log_retorno_D_Banespa)

60.8/7.4
resposta = as.double(D_Banespa[nrow(D_Banespa),1])/as.double(D_Banespa[1,1])*10000

a = log(as.double(D_Banespa[nrow(D_Banespa),1])/as.double(D_Banespa[1,1]))
b = sum(log_retorno_D_Banespa)

a==b
```
a Resposta é `r as.double(D_Banespa[nrow(D_Banespa),1])/as.double(D_Banespa[1,1])`
