---
title: "Exercícios Computacionais"
author: "Guilherme Pazian"
date: "15 de março de 2018"
output: html_document
---


```{r mensage=FALSE,warning=FALSE}

```


#2 (referente à série $A_10$:Índice de Custo de Vida no Município de São Paulo; observações mensais de janeiro de 1970 a junho de 1980)

```{r}
M_ICV <- read.csv("ICV.csv")
head(M_ICV)
ts_M_ICV <- ts(M_ICV$ICV,start = 1970,frequency = 12)
work <- "ts_M_ICV"
print(ts_M_ICV)

```

##a)
Não
```{r}
ts.plot(ts_M_ICV)

```

Note pelo gráfico acima que a série não é estacionária.
##b)
Não
```{r}
#primeira diferenciação

dif_ts_M_ICV <- diff(ts_M_ICV)

ts.plot(dif_ts_M_ICV)

append(work,"dif_ts_M_ICV")
```

Note pelo gráfico acima que a série das diferenças de ordem 1 não é estacionária.

##c)
Não
```{r}
#segunda diferenciação

dif2_ts_M_ICV <- diff(ts_M_ICV,differences = 2)

ts.plot(dif2_ts_M_ICV)

append(work,"dif2_ts_M_ICV")
```

Note pelo gráfico acima que a série das diferenças de ordem 2 não é estacionária.

#3 (referente à série $A_7$ (a): Temperatura (ºC) ao meio dia, na cidade de São Paulo; observações diárias de 1ºde janeiro a 31 de dezembro de 1997)

```{r}
#abra o arquivo na url "https://www.ime.usp.br/~pam/temperatura.xls" o salve em formato .xls e .csv na pasta de trabalho


```

```{r}
atm_temp_data <- read.csv("Atmosfera.csv")
head(atm_temp_data)
#View(atm_temp_data)
ts_atm_temp_data <- ts(atm_temp_data$temperatura,start = c(1997,1,1),frequency = 365.25)
work <- "atm_temp_data"
print(ts_atm_temp_data)

```

##a)
Não
```{r}
ts.plot(ts_M_ICV)

```

Note pelo gráfico acima que a série não é estacionária.
##b)
Não
```{r}
#primeira diferenciação

dif_ts_M_ICV <- diff(ts_M_ICV)

ts.plot(dif_ts_M_ICV)

append(work,"dif_ts_M_ICV")
```

Note pelo gráfico acima que a série das diferenças de ordem 1 não é estacionária.

##c)
Não
```{r}
#segunda diferenciação

dif2_ts_M_ICV <- diff(ts_M_ICV,differences = 2)

ts.plot(dif2_ts_M_ICV)

append(work,"dif2_ts_M_ICV")
```

Note pelo gráfico acima que a série das diferenças de ordem 2 não é estacionária.


